【裁判字號】    97,易,4651
【裁判日期】    971222
【裁判案由】    重利
【裁判全文】
臺灣臺中地方法院刑事判決              97年度易字第4651號
公  訴  人  臺灣臺中地方法院檢察署檢察官
被      告  甲○○
            乙○○
上列被告等因重利案件，經檢察官提起公訴（97年度偵字第1884
4、18845、18846號），本院判決如下：
    主    文
甲○○共同犯重利罪，處有期徒刑參月，如易科罰金，以新臺幣
壹仟元折算壹日，戊○○書立之機車讓渡書壹份、機車租賃契約
壹份、身分證、健保卡影本各壹份均沒收；又共同犯重利罪，處
有期徒刑參月，如易科罰金，以新臺幣壹仟元折算壹日；又共同
犯重利罪，處有期徒刑參月，如易科罰金，以新臺幣壹仟元折算
壹日。應執行有期徒刑陸月，如易科罰金，以新臺幣壹仟元折算
壹日，戊○○書立之機車讓渡書壹份、機車租賃契約壹份、身分
證、健保卡影本各壹份均沒收。
乙○○共同犯重利罪，處有期徒刑貳月，如易科罰金，以新臺幣
壹仟元折算壹日，戊○○書立之機車讓渡書壹份、機車租賃契約
壹份、身分證、健保卡影本各壹份均沒收；又共同犯重利罪，處
有期徒刑貳月，如易科罰金，以新臺幣壹仟元折算壹日；又共同
犯重利罪，處有期徒刑貳月，如易科罰金，以新臺幣壹仟元折算
壹日。應執行有期徒刑伍月，如易科罰金，以新臺幣壹仟元折算
壹日，戊○○書立之機車讓渡書壹份、機車租賃契約壹份、身分
證、健保卡影本各壹份均沒收。
    犯罪事實
一、甲○○與乙○○基於犯意聯絡，由甲○○在「點將錄」等媒
    體上刊登「八大可，機車借款五萬（免留車），合法利息，
    0000-000000」之廣告，適有戊○○、丙○○、丁○○因急
    需用錢，而分別於民國九十七年五月及六月間，撥打前開門
    號0000000000號電話與乙○○聯絡借款。甲○○
    與乙○○遂以如附表所示之周年利率，貸予款項，而收取與
    原本顯不相當之重利（詳如附表所示）。嗣甲○○與乙○○
    因另涉重利案件，於九十七年六月十四日下午五時三十分許
    為警在臺中市○○區○○路與向上路口向蘇珍妮收取利息時
    為警查獲（二人另經本院臺中簡易庭以九十七年度中簡字第
    二七八０號各判處拘役五十日），經警清查扣案物品後，其
    中有戊○○書立之機車讓渡書、租賃契約、本票、機車行車
    執照、身分證及健保卡影本各一份，始循線查悉上情。
二、案經臺中市警察局第四分局報告臺灣臺中地方法檢察署檢察
    察官偵查起訴。
    理    由
一、按被告以外之人於審判外之言詞或書面陳述，除法律有規定
    者外，不得作為證據；又被告以外之人於審判外之陳述，雖
    不符前四條之規定，而經當事人於審判程序同意作為證據，
    法院審酌該言詞陳述或書面陳述作成時之情況，認為適當者
    ，亦得為證據。當事人、代理人或辯護人於法院調查證據時
    ，知有第一百五十九條第一項不得為證據之情形，而未於言
    詞辯論終結前聲明異議者，視為有前項之同意，刑事訴訟法
    第一百五十九條第一項、第一百五十九條之五分別定有明文
    。其立法意旨在於傳聞證據未經當事人之反對詰問予以核實
    ，原則上先予排除，惟若當事人已放棄詰問或未聲明異議，
    基於證據資料愈豐富，愈有助於真實發現之理念，且強化言
    詞辯論原則，法院自可承認該傳聞證據例外擁有證據能力。
    本件被告等二人並不爭執證人戊○○、丙○○於警偵訊證述
    、證人丁○○、蘇珍妮於警詢證述、共同被告間之警偵訊陳
    述及卷內之書面證據，本院審核該等證據資料作成時，並無
    何不適當之處，自均有證據能力，合先敘明。
二、訊據被告甲○○矢口否認有何重利犯行，辯稱：本案三名被
    害人其不認識，當時其已經沒有再做了，其僅做到九十七年
    四月初，以後就沒有再收了，全部的借款人其到九十七年四
    月間就沒有再收利息，這三個人不是其放款，其雖有貸款與
    證人蘇珍妮，但只收三期利息，四月之後即未收利息，且為
    警查獲時係要為證人蘇珍妮介紹工作、幫忙找雅房而約見面
    云云。另被告乙○○固坦承其確有貸放重利與被害人戊○○
    、丙○○、丁○○三人之事實，惟否認被告甲○○為共犯，
    辯稱：此三人其放款，但是資金來源是其於九十七年四月底
    向被告甲○○借貸五十萬元，其以中古車生意為由向被告甲○○借錢，王某並不知情，且被告甲○○知道以後就叫其不
    要做了，就其所涉犯行承認，但被告甲○○沒有參與，「點
    將錄」廣告是其刊登云云。經查：
  (一)上開犯行就被告乙○○參與重利部分，業據被告乙○○於偵
    查中及本院審理中坦承不諱，復據證人即被害人丙○○、戊○○於警詢、偵訊中之證述及被害人丁○○於警詢中之證述
    甚明。並有被害人戊○○書立之機車讓渡書、租賃契約、本
    票、身分證、健保卡影本各一份在卷可參，及贓物認領保管
    單一份（被害人戊○○領回機車行車執照）可佐。
  (二)被告甲○○於偵查中及本院審理中辯稱其僅係借款與被告乙○○，並未參與本案三件重利犯行云云，惟被告甲○○於警
    詢時即供認證人戊○○、丙○○、丁○○均有向其經營之地
    下錢莊借款，且由被告乙○○收取利息，且其已與證人戊○○至臺中市西屯區調解委員會調解，並與證人丙○○書立和
    解書等情（見九十七年七月二十一日警詢筆錄）。且被告甲○○確以其名義與證人丙○○書立和解書一節，並有和解書
    影本一份在卷可參。再者，被告甲○○、乙○○另涉重案件
    於九十七年六月十四日下午五時三十分許為警在臺中市○○
    區○○路與向上路口查獲後，被告甲○○迭於警、偵訊時供
    認其貸款與證人蘇珍妮，九十七年六月十四日下午五時三十
    分，與被告乙○○駕駛車號碼一二八五─ＵＲ號自用小客車
    至臺中市○○區○○路與向上路口向證人蘇珍妮收取利息等
    情（見本院九十七年度中簡字第二七八０號重利案件，警卷
    九十七年六月十四日被告甲○○調查筆錄；偵卷九十七年七
    月十一日訊問筆錄，第八至十頁），另證人蘇珍妮亦證稱其
    實在付不出利息，「王先生」說先收本金並約在臺中市○○
    區○○路與向上路口，因其沒有錢可給，所以請警方協助等
    語（見上開警卷九十七年六月十四日證人蘇珍妮調查筆錄）
    ，顯見被告於九十七年六月間仍有持續經營地下錢莊貸放工
    作，且確係因貸款事宜與證人蘇珍妮見面時為警查獲，甚為
    明確，被告甲○○於本院審理中辯以九十七年四月後即未再
    從事重利行為、與證人蘇珍妮見面係為代覓工作及雅房云云
    ，誠屬無稽之談。
  (三)再者，上開證人戊○○、丙○○、丁○○係經由廣告得知門
    號0000000000號電話而與之聯絡借款事宜等情，
    業據證人戊○○、丙○○、丁○○於警詢證述明確，經檢察
    官函查結果，該「點將錄」上「八大可，機車借款五萬（免
    留車），合法利息，0000-000000」之廣告刊登人係王先生
    、聯絡電話為0000000000號一節，有點將錄就業
    資訊回函在卷可參，上開門號0000000000號核與
    被告甲○○於警詢中受詢問人電話號碼相符，顯見上開廣告
    確係被告甲○○所刊登，被告甲○○、乙○○空言該廣告係
    乙○○所為云云，要無足採。
    綜上，被告甲○○翻異前詞，無非卸責謬言，另被告乙○○
    供稱係其個人所為，被告甲○○並未參與云云，亦係迴護之
    詞，均不足採信。本件事證明確，被告二人重利犯行堪以認
    定，應依法論科。
三、核被告二人所為，均係犯刑法第三百四十一條之重利罪。又
    被告先後三次重利犯行，犯意各別，行為不同，應予分論併
    罰。又按行為人以合同之意思而參加犯罪，亦即以共同實施
    犯罪之意思，參與犯罪者，即屬於共同正犯。所謂共同實施
    ，並不以參與全部犯罪行為為限，祇須具有犯意之聯絡，行
    為之分擔，既不問犯罪動機起於何人，亦不必每一階段犯行
    均經參與為必要（最高法院三十四年上字第八六二號、四十
    六年臺上字第一三０四號判例參照），被告二人彼此間即有
    犯意之聯絡與行為之分擔，自應負共同正犯之責任。爰審酌
    被告二人年輕體健，竟不思以正當方式獲取生活之資，竟為
    貪圖重利，利用他人需款以救燃眉之際盤剝掯勒，以高利貸
    予現款，對需款孔急之人貸放款項收取重利，極易導致借款
    人因受債務壓迫，或敲骨剝髓以奉，或鋌而走險，衍生其他
    社會問題，足以危害社會秩序，行為殊不可取，而被告甲○○就本案犯行居主導地位，被告乙○○為實際執行者，其中
    被告甲○○犯後砌詞欺飾，未見悔意，犯後態度不佳，另被
    告乙○○就自己部分之犯行尚能坦認，然猶為共犯妄言支飾
    之犯後態度，並參照檢察官亦認被告甲○○部分犯後態度不
    佳，請從重量刑等情，另念及被告二人貸放金額非鉅，且與
    被害人和解等一切情狀，分別就附表編號1、2、3所示犯行
    ，分別量處如主文所示之刑，並諭知易科罰金之折算標準，
    並定其應執行之刑，並諭知易科罰金之折算標準。另證人戊○○書立之機車讓渡書、機車租賃契約、身分證、健保卡影
    本各一份係被告二人犯罪所用之物，且經證人戊○○書立提
    出為被告二人所有，應依刑法第三十八條第一項第二款之規
    定予以宣告沒收。又扣案證人戊○○書立本票一紙係證人戊○○借款時，簽發予被告二人作為債權擔保之用，其既係供
    作憑證之用，自不得沒收，併此敘明。
據上論斷，應依刑事訴訟法第二百九十九條第一項前段，刑法第
二十八條、第三百四十四條、第四十一條第一項前段，第五十一
條第五款、第三十八條第一項第二款，刑法施行法第一條之一第
一項、第二項前段，判決如主文。
本案經檢察官葉柏岳到庭執行職務。
中    華    民    國    97    年    12    月    22    日
                  刑事第十四庭  法  官  陳  葳
以上正本證明與原本無異。
如不服本判決應於收受判決後10日內向本院提出上訴書狀，並應
敘述具體理由；其未敘述上訴理由者，應於上訴期間屆滿後20日
內向本院補提理由書（均須按他造當事人之人數附繕本）「切勿
逕送上級法院」。
                                書記官  張雅如
中    華    民    國    97    年    12    月    22    日
附錄法條：
刑法第三百四十四條：
乘他人急迫、輕率或無經驗貸以金錢或其他物品，而取得與原本
顯不相當之重利者，處一年以下有期徒刑、拘役或科或併科一千
元以下罰金。
附表：
┌───┬────┬─────────┬───────┐
│編號  │被害人  │借款經過          │利息          │
├───┼────┼─────────┼───────┤
│  1   │戊○○  │於97年5月3日，透過│周年利率720％ │
│      │        │上開廣告，與乙○○│（計算式：2000│
│      │        │聯絡，借款新臺幣（│÷10000×3×12│
│      │        │下同）1萬元，以10 │×100％＝720  │
│      │        │天2000元計算利息，│％）          │
│      │        │實拿1萬元，共還5期│              │
│      │        │利息。並書立借據及│              │
│      │        │提供車牌號碼P6F-16│              │
│      │        │5號機車行車執照（ │              │
│      │        │業經戊○○領回）、│              │
│      │        │身分證及健保卡影本│              │
│      │        │、本票、機車讓渡書│              │
│      │        │、機車租賃契約為擔│              │
│      │        │保。              │              │
├───┼────┼─────────┼───────┤
│  2   │丙○○  │於97年5月27日，透 │周年利率540％ │
│      │        │過上開廣告，與江虔│（計算式：3750│
│      │        │樟聯絡，借款2萬500│÷25000×3×12│
│      │        │0 元，以10天3750元│×100％＝540％│
│      │        │計算利息，並先預扣│）            │
│      │        │第1期利息，實拿2萬│              │
│      │        │1250元。共還5次利 │              │
│      │        │息。並提供身分證、│              │
│      │        │車牌號碼HKK-181號 │              │
│      │        │行車執照及書立該車│              │
│      │        │之讓渡書為擔保。  │              │
├───┼────┼─────────┼───────┤
│  3   │丁○○  │於97年6月3日，透過│周年利率540％ │
│      │        │上開廣告，與乙○○│（計算式：4500│
│      │        │聯絡，借款3萬元， │÷30000×3×12│
│      │        │以10天4500元計算利│×100％＝540％│
│      │        │息，並先預扣第1期 │）            │
│      │        │利息，實拿2萬5500 │              │
│      │        │元。並提供車牌號碼│              │
│      │        │EA-7892號自用小客 │              │
│      │        │車行車執照及該車之│              │
│      │        │讓渡書為擔保。    │              │
└───┴────┴─────────┴───────┘


司法院資訊處製作；財團法人民間司法改革基金會備份。
